【裁判字號】    99,上易,1362
【裁判日期】    990826
【裁判案由】    妨害自由
【裁判全文】
臺灣高等法院刑事判決                99年度上易字第1362號
上  訴  人
即  被  告  甲○○
上列上訴人即被告因妨害自由案件，不服臺灣臺北地方法院98年
度易字第3523號，中華民國99年4月30日第一審判決（起訴案號
：臺灣臺北地方法院檢察署98年度偵字第23223號），提起上訴
，本院判決如下：
    主  文
上訴駁回。
    事實及理由
一、本案經本院審理結果，認第一審以上訴人即被告甲○○犯
    刑法第305條之恐嚇罪，累犯，判處拘役40日，並諭知易科
    罰金折算之標準為新臺幣1000元折算1日，認事用法及量刑
    均無不當，應予維持，並引用第一審判決書記載之事實、證
    據及理由（如附件）。
二、被告上訴意旨略以：伊絕對沒有說「同樣都姓陳，要對你及
    小孩不利」這句話云云。
三、惟經查：
（一）被告上述犯行，業據告訴人蔡嘉縈於警詢、檢察官偵查、
      原審審理中指訴綦詳（見偵查卷第3、33頁、原審卷第45
      頁反面、第46頁）；即被告於原審99年1月15日準備程序
      中經訊以「對於檢察官起訴有何意見？」被告陳稱「我承
      認，因為我當時很生氣，因為告訴人的前夫欠我錢，已經
      欠了7、8個月了...」等語（見原審卷第20頁）；「願意
      認罪」等語（見原審卷第21頁）。是足見被告於原審審理
      之初已對於本案犯行坦白承認。
（二）被告於原審審理中或判決後，始就其對告訴人之言語內容
      有部分爭執；惟查被告於原審及本院審理中均自承其確有
      對告訴人稱「如果找不到她老公，就要找他小孩」等語（
      見原審卷第21頁，本院審判筆錄第2頁）；雖被告另辯稱
      其該等言語係意指也可以去找他小孩玩云云（見本院審判
      筆錄第2頁）；然如上述，被告係因告訴人之前夫欠其工
      資，其始欲找告訴人之前夫索討，其焉有於未覓得告訴人
      之前夫償還欠款之前，去找告訴人小孩玩之理，是告訴人
      聽聞被告之上述等語而心理上認被告於尋不著其前夫時，
      係要對其母子不利於理自有所據，益見被告上訴意旨否認
      犯行之所辯，要無可採。
（三）檢察官於本院審理時雖論告稱告訴人並未負欠債務於被告
      ，被告向告訴人討債，顯有意圖為自己不法所有之意圖，
      涉及恐嚇取財罪云云。惟按刑法第346條之恐嚇取財罪，
      以意圖為自己或第三人不法之所有為構成要件之一，苟行
      為人僅以恐嚇方法使人交付財物，而並無不法所有之意圖
      者，要無以本條之罪相繩之餘地。果若脅迫之話語，使交
      付財物，以解決其間金錢糾紛，而並無不法所有意圖，縱
      令其行為或可能犯其他罪名，要難遽繩以本條之罪責。最
      高法院81年度台上字第5204號、5660號分別著有裁判可資
      參照。查被告於偵、審中迭稱其係因告訴人之夫欠其工資
      ，始找告訴人之夫還錢等語，告訴人對之亦不否認，雖告
      訴人個人並不負欠於被告，然被告主觀上係認告訴人與其
      前夫共同經營事業，理應共同負責，足見被告除索工資外
      ，並無其他不法所有之意圖；另被告除向告訴人陳稱上述
      言語外，並未向告訴人為索討不法財物之表示。是被告本
      案所為，尚與刑法第346條之恐嚇取財罪之要件有間，檢
      察官此部分論告所指，尚有誤會。併此指明。
四、綜上所述，被告上述上訴意旨否認犯行所陳各節，於法要無
    可採，其執此上訴意旨空言否認，任意指摘原判決不當，求
    予撤銷改判，為無理由，應予駁回。
據上論結，應依刑事訴訟法第373條、第368條，判決如主文。
本案經檢察官陳昱旗到庭執行職務。
中    華    民    國    99    年    8     月    26    日
                  刑事第二十庭審判長法  官  楊貴雄
                                    法  官  周明鴻
                                    法  官  林銓正
以上正本證明與原本無異。
不得上訴。
                                    書記官  張淨卿
中    華    民    國    99    年    8     月    30    日

司法院資訊處製作；財團法人民間司法改革基金會備份。
